【裁判字號】    98,上訴,4597
【裁判日期】    981125
【裁判案由】    偽造有價證券
【裁判全文】
臺灣高等法院刑事判決                98年度上訴字第4597號
上  訴  人  臺灣士林地方法院檢察署檢察官
被      告  乙○○
上列上訴人因偽造有價證券案件，不服臺灣士林地方法院98 年
度審訴字第645號，中華民國98年10月8日第一審判決（起訴案號
：臺灣士林地方法院檢察署98年度偵字第6694號），提起上訴，
本院判決如下：
    主  文
上訴駁回。
    理  由
一、按不服地方法院之第一審判決而上訴者，應向管轄第二審之
    高等法院為之。上訴書狀應敘述具體理由。上訴書狀未敘述
    上訴理由者，應於上訴期間屆滿後20日內補提理由書於原審
    法院，逾期未補提者，原審法院應定期間先命補正。第二審
    法院認為上訴書狀未敘述理由或上訴有第 362條前段之情形
    者，應以判決駁回之，但其情形可以補正而未經原審法院命
    其補正者，審判長應定期間先命補正。刑事訴訟法第 361條
    、第 367條，分別定有明文。所謂不服第一審判決之具體理
    由，必係依據卷內既有訴訟資料或提出新事證，指摘或表明
    第一審判決有何採證認事、用法或量刑等足以影響判決本旨
    之不當或違法，而構成應予撤銷之具體事由，始克當之（例
    如：依憑證據法則具體指出所採證據何以不具證據能力，或
    依憑卷證資料，明確指出所為證據證明力之判斷如何違背經
    驗、論理法則）；倘僅泛言原判決認定事實錯誤、違背法令
    、量刑失之過重或輕縱，而未依上揭意旨指出具體事由，或
    形式上雖已指出具體事由，然該事由縱使屬實，亦不足以認
    為原判決有何不當或違法者（例如：對不具有調查必要性之
    證據，法院未依聲請調查亦未說明理由，或援用證據不當，
    但除去該證據仍應為同一事實之認定），皆難謂係具體理由
    ，俾與第二審上訴制度旨在請求第二審法院撤銷、變更第一
    審不當或違法之判決，以實現個案救濟之立法目的相契合，
    並節制濫行上訴（最高法院97年度臺上字第 892號判決參照
    ）。是以上訴人之上訴書狀或補提之上訴理由書，雖有敘述
    上訴理由，惟並未具體敘述第一審判決有上述違法、不當情
    形，即與未敘述具體理由無異，其所為上訴，即不符合上訴
    之法定要件。
二、本件告訴人甲○○不服原判決，於民國98年10月19日聲請檢
    察官提起第二審上訴，聲請狀理由僅以：被告乙○○涉嫌行
    使偽造有價證券事實明確，並數度以和解矇騙告訴人，以偽
    造文書論罪，故告訴人不服再聲請檢察官再提上訴等語。經
    檢察官於98年10月21日電詢告訴人，經告訴人告知其上訴理
    由為：1.未以偽造有價證券論罪；2.未和解，量刑過輕。惟
    檢察官以告訴人認被告所犯應成立偽造有價證券罪，而非行
    使偽造私文書罪，係對於法律見解之誤認，爰不列為上訴之
    理由。
三、原審判決以：乙○○因與甲○○有債務糾紛，竟基於偽造甲
    ○○借款憑證私文書之犯意，分別於92年3月21日、92年4月
    10日、93年4 月23日及93年5月14日某時，均在臺北市○○
    區○○路3段12 巷51弄22號之1內，將另租屋時房東所交付
    之票號為CH0000000號、CH0000000號、CH0000000號及CH000
    0000號之本票影本上遮蓋發票日、金額、發票人等必要記載
    事項影印後，未經甲○○同意，分別在影印之本票上填載上
    開日期為發票日，且於發票人欄均偽造「甲○○」之署押（
    即簽名），金額欄則各填寫新臺幣（下同）40萬元、10萬元
    、30萬元及20萬元，而偽造甲○○簽發上開本票內容之私文
    書。嗣於97年7月間某日，乙○○持上揭本票影本共4 紙前
    往臺北縣汐止市○○○路342巷3弄8號甲○○前夫林明仁所
    服務之公司，提示予林明仁而行使之，並表示甲○○積欠其
    款項之意，足生損害於甲○○，經甲○○知悉並報警處理，
    始查悉上情。案經臺北縣政府警察局汐止分局報告臺灣士林
    地方法院檢察署檢察官偵查起訴。上揭犯罪事實，業據被告
    乙○○迭於警詢、檢察官偵查及本院準備程序期日、審理中
    坦承不諱，核與證人林明仁、證人即被害人甲○○於警詢及
    檢察官偵查中所證述之情節相符，並有偽造之本票影本4紙
    附卷可稽，足認被告上開任意性自白與事實相符。本件事證
    明確，被告犯行洵堪認定，應依法論科。按票據為有價證券
    ，票據上權利之移轉及行使，與其占有票據有不可分離之關
    係，一旦喪失占有，非依法定程序，不得享有票據上之權利
    ，因而票據原本有不可替代性，票據影本不能據以移轉或行
    使票據上之權利，顯與一般文書之影本與原本有相同之效果
    者不同，故難認係變造票據之行為；惟該具有票據外觀之影
    本，不失為表示債權之一種文書，其內容若係虛構，自屬偽
    造之私文書（最高法院84年度台上字第14 26號判例要旨參
    照）。本件被告乙○○既係於影印之本票上為變造之行為，
    核與刑法第201條偽造有價證券罪之構成要件不符，僅構成
    同法第210條偽造私文書罪，故核被告4次所為，均係犯刑法
    第216條、第210條之行使偽造私文書罪。起訴書雖認被告係
    犯刑法第201條第1項偽造有價證券罪，惟上開2罪之基本社
    會事實同一，且經公訴檢察官於本院審理中變更法條改論以
    刑法第216條、第210條之偽造私文書罪，本院即不再變更起
    訴法條。又被告於上開本票上偽造「甲○○」之署押，係偽
    造私文書之部分行為，而其偽造私文書後復持以行使，被告
    偽造私文書之低度行為又為行使之高度行為所吸收，均不另
    論罪。再被告同時同地提出上述偽造之本票私文書影本共4
    紙，係以一行使行為，同時觸犯4個行使偽造私文書罪，為
    同種想像競合犯，應從一重之行使偽造私文書罪處斷。爰審
    酌被告因與甲○○有債務糾紛，竟未經被害人甲○○之同意
    ，擅自以其名義偽造得作為表示債權文書之本票影本，並持
    以行使，足使被害人甲○○受有損害，惟其犯後已坦承犯行
    、態度良好，兼衡被告犯罪之動機、目的、手段、智識程度
    、家庭生活狀況等一切情狀，量處如主文所示之刑，並諭知
    易科罰金之折算標準。至被告交付予林明仁而為其所有上述
    偽造之本票私文書影本4紙上偽造「甲○○」名義之署押（
    即簽名）計4枚，不問屬於犯人與否，均應依刑法第219 條
    規定宣告沒收，而該偽造之本票私文書之原本已為被告所絞
    碎滅失，此為被告於本院準備程序中所供承明確，自無庸宣
    告沒收。據上論斷，應依刑事訴訟法第273條之1第1項、第
    299條第1項前段，刑法第216條、第210條、第55條、第219
    條、第41條第1項前段，判決有期徒刑五月。從形式上觀察
    ，原判決並無違誤，量刑亦稱妥適。告訴人上訴意旨僅以：
    未和解，量刑過輕等語。惟查，量刑輕重係屬事實審法院得
    依職權自由裁量之事項，本案原審已斟酌刑法第57條各款所
    列情狀而未逾越法定刑度，自不得遽指為違法。本件告訴人
    具狀請求檢察官上訴意旨並未依據卷內既有訴訟資料或提出
    新事證，指摘或表明第一審判決有何採證認事、用法或量刑
    等足以影響判決本旨之不當或違法，而構成應予撤銷之具體
    事由，依上開說明，本件檢察官據告訴人具狀請求上訴顯無
    具體理由而不合法定程式應予駁回，並不經言詞辯論為之。
據上論斷，依刑事訴訟法第367條前段、第372條，判決如主文。
中    華    民    國    98    年    11    月    25    日
                  刑事第三庭審判長法  官   陳博志
                                  法  官   許文章
                                  法  官   陳德民
以上正本證明與原本無異。
如不服本判決，應於收受送達後十日內向本院提出上訴書狀，其
未敘述上訴之理由者並得於提起上訴後十日內向本院補提理由書
（均須按他造當事人之人數附繕本）「切勿逕送上級法院」。
                                  書記官   高麗雯
中    華    民    國    98    年    11    月    25    日


司法院資訊處製作；財團法人民間司法改革基金會備份。
